【裁判字號】    99,易,1028
【裁判日期】    991021
【裁判案由】    竊盜
【裁判全文】
臺灣臺中地方法院刑事判決              99年度易字第1028號
公  訴  人  臺灣臺中地方法院檢察署檢察官
被      告  甲○○
選任辯護人  蔡碧仲律師
上列被告因竊盜案件，經檢察官提起公訴（99年度偵字第4917號
），本院判決如下：
    主    文
甲○○無罪。
    理    由
壹、證據能力之說明：
    按被告以外之人於審判外之陳述，雖不符刑事訴訟法第159
    條之1 至第159 條之4 之規定，而經當事人於審判程序同意
    作為證據，法院審酌該言詞陳述或書面陳述作成時之情況，
    認為適當者，亦得為證據。當事人、代理人或辯護人於法院
    調查證據時，知有第159 條第1 項不得為證據之情形，而未
    於言詞辯論終結前聲明異議者，視為有前項之同意，刑事訴
    訟法第159 條之5 定有明文。查本判決下列引為證據之證人
    陳述及書證，公訴人、被告及其辯護人均未於言詞辯論終結
    前聲明異議，主張有不得為證據之情形，本院審酌上開證據
    資料製作時之情況，尚無違法不當及證明力明顯過低之瑕疵
    ，亦認為以之作為證據應屬適當，是本判決後述所引用之證
    據均具有證據能力，合先敘明。
貳、實體部分：
一、公訴意旨略以：甲○○與真實姓名年籍均不詳之成年人，基
    於意圖為自己不法所有之犯意聯絡，於民國98年11月25日凌
    晨1 時30分許，共同駕駛車牌號碼4112-RH 號自用小客貨車
    ，在臺中市南屯區○○○路與環中路口，由其中1 人下車以
    不詳方式，竊取洪龍交通有限公司所有，由乙○○所管領，
    停放於上開路口之789-JW號營業用小貨車1 部，得手後，旋
    即駛離現場。嗣乙○○發現上開車輛遭竊，經報警後始循線
    查獲上情。因認被告涉犯刑法第320 條第1 項之竊盜罪嫌。
二、按犯罪事實應依證據認定之，無證據不得認定犯罪事實；不
    能證明被告犯罪者，應諭知無罪之判決，刑事訴訟法第154
    條第2 項、第301 條第1 項分別定有明文。所謂認定犯罪事
    實之證據，係指足以認定被告確有犯罪行為之積極證據而言
    ，該項證據須適合於被告犯罪事實之認定，始得採為斷罪之
    資料。事實之認定，應憑證據，如未能發現相當證據，或證
    據不足以證明，自不能以推測或擬制之方法，以為裁判之基
    礎。認定犯罪事實所憑之證據，雖不以直接證據為限，間接
    證據亦包括在內，然不論直接證據或間接證據，其為訴訟上
    之證明，均須於通常一般人不致有所懷疑，而得確信其為真
    實之程度者，始得據為有罪之認定，倘其證明未達此一程度
    ，而有合理之懷疑存在時，即難遽採為不利於被告之認定。
    認定犯罪事實應依證據，為刑事訴訟法所明定，故被告否認
    犯罪事實所持之辯解，縱屬不能成立，仍非有積極證據足以
    證明其犯罪行為，不能遽為有罪之認定（最高法院29年上字
    第3105號、40年台上字第86號、76年台上字第4986號、30年
    上字第1831號判例參照）。另檢察官對於起訴之犯罪事實，
    應負提出證據及說服之實質舉證責任，倘其所提出之證據，
    不足為被告有罪之積極證明，或其指出證明之方法，無從說
    服法院以形成被告有罪之心證，基於無罪推定之原則，自應
    為被告無罪判決之諭知。
三、公訴人認被告涉有前開竊盜罪嫌，無非係以被告自承於前揭
    時地，駕駛車牌號碼4112-RH 自用小客貨車暫停於現場半小
    時之久；且被告曾於前揭地點附近撥打行動電話；暨現場監
    視器錄影光碟及翻拍畫面數張為其論據。
四、訊據被告固坦承伊於98年11月25日20、21時許有至臺中市（
    見本院卷第49頁反面），惟堅決否認有何前開竊盜犯行，辯
    稱：伊於98年11月25日20、21時許從雲林縣東勢鄉家裡出發
    ，走19號道路，在溪湖交流道上國道1 號，到臺中後，伊就
    去找環中路，到達環中路後，伊找不到欲出售的那輛車，之
    後就回家了，回到家已經很晚了，伊沒有看時間；上開789-
    JW號小貨車並非伊偷的等語（見本院卷第49頁反面、第50頁
    ）。經查：
  (一)被告於警詢供稱：98年11月25日1 時32分15秒，在臺中市○
    ○區○○路與黎明路669 巷口，臺中市警察局設置之路口監
    視器所拍攝之照片中自小客車車牌號碼為4112-RH ，是伊的
    車子，當時是伊在開，應該是伊要返家的時間；98年11月20
    日至98年11月30日間，伊有來臺中市，是開伊所有4112-RH
    號車子，來接洽買賣汽車事宜，該次買賣沒有談成，與伊接
    洽之人，伊忘記名字了，年籍資料也不清楚，如何聯絡伊不
    知道云云（見警卷第3 頁）。雖被告上開所述，伊忘記與伊
    接洽買賣汽車事宜之人姓名，甚至連如何聯絡及年籍資料亦
    不清楚一節，實與常情相悖，然究不能僅因被告所述違乎常
    情，即認其必有本件犯行。次按，被告固於檢察官偵訊時供
    稱：「（問：當日4112-RH 車輛在案發現場五權西路與環中
    路口停留將近30分鐘作何事？）因為當天有人跟我接洽車輛
    買賣事宜，有1 台發財車要賣我，但對方只跟我講車輛停放
    地點，就在上開地點附近，車窗有貼要出售的紅紙，叫我自
    己去找，所以我才在現場停留一段時間，後來沒找到車就回
    家了」（見偵卷第17頁），被告雖坦承有在案發現場附近停
    留將近30分鐘之情，然單憑上開事實亦不足遽認789-JW號小
    貨車係被告所竊取者。
  (二)又據蔡鐏漢於警詢供稱：伊剛申辦行動電話門號0000-00000
    0 號不久，就借給甲○○使用等語（見本院卷第17頁）。而
    被告所使用之上開行動電話門號0000-000000 號，固於98年
    11月24日19時48分24秒曾透過位在臺中市南屯區○○○路2
    段1260號1 樓之基地台接聽電話，此有通聯調閱查詢單在卷
    可稽（見本院卷第27頁反面）。惟此至多僅能證明被告於上
    開時間曾在臺中市南屯區○○○路2 段1260號1 樓附近出現
    ，然尚難據此即認定被告有竊取上開789-JW號小貨車之犯行
    。
  (三)次按，經本院勘驗案發現場附近監視器錄影光碟結果：「
    於98年11月25日1 時26分40秒，有1 部休旅車朝被竊小貨車
    駛去。1 時27分41秒，有1 個人自該部休旅車之左側下車
    。1 時28分02秒，該休旅車駛離竊案現場。1 時28分02
    秒至1 時29分59秒，下車之人在被竊小貨車旁之人行道上走
    動徘徊，之後該人靠近被竊小貨車，隨後被竊小貨車車燈打
    開，該小貨車即被駛離現場」（見本院卷第57頁、第60頁反
    面）。該監視器雖有拍攝到上開小貨車遭竊之大致情形，然
    因監視器所在位置與案發現場距離較遠，以致影像模糊，無
    法辨識搭載竊車者到達現場之該部休旅車之車牌號碼或型式
    ，亦無法辨識下車竊取小貨車者之臉孔、身材等。又經本院
    函請刑事警察局鑑驗監視器錄影光碟內，搭載竊車者到達現
    場之該部休旅車之車牌號碼，並將竊車者之影像放大。然據
    該局覆稱：因原始圖像過於模糊，且所含資訊不足，致未能
    有效辨識車號。另經本院細觀刑事警察局函所檢附之「自休
    旅車下來竊車之人」放大補點後影像，亦無法確認該人是否
    為被告，此有內政部警政署刑事警察局99年7 月5 日刑鑑字
    第0990080111號函在院可考（見本院卷第70頁），是上開監
    視器錄影光碟內容，亦難作為被告不利之認定。
  (四)再觀諸上開案發現場附近監視器錄影光碟內容，於98年11月
    25日1 時31分42秒，有1 部休旅車經過環中路與黎明路669
    巷口（見本院卷第57頁），該車之外觀型式（車頭突出，車
    身較為方正）與被告所有車牌號碼4112-RH 自用小客貨車之
    外觀型式有部分相似（見本院卷第66頁）；另被告所駕駛之
    車牌號碼4112-RH 自用小客貨車，復於同日1 時32分15秒出
    現在臺中市○○路往北中線車道上，此有路口監視器所拍攝
    上開車輛之後車牌在卷可參（見本院卷第43頁）。依道路相
    關位置及行車方向、速度研判，固可推測於同日1 時31分42
    秒經過環中路與黎明路669 巷口之該部休旅車，有可能係被
    告所駕駛之車牌號碼4112-RH 自用小客貨車。然僅此證據資
    料，亦無從遽認同日1 時26分40秒搭載竊車者到達案發現場
    之休旅車，即係被告所駕駛之車牌號碼4112-RH 自用小客貨
    車。況本案亦不無可能係1 時26分40秒，某他人之休旅車搭
    載竊車者至案發現場竊取上開小貨車，而被告適巧駕駛車牌
    號碼4112-RH 自用小客貨車，於1 時31分42秒經過環中路與
    黎明路669 巷口，於1 時32分15秒經過臺中市○○路往北中
    線車道（即環中路與市○路○○路口），依日常生活經驗法
    則觀之，上情並非毫無可能。又經本院再次函請刑事警察局
    鑑定被告所提出其所有車牌號碼4112-RH 自用小客貨車之照
    片，是否即為搭載竊車者到達現場之該部休旅車，然此亦據
    該局覆稱：因原始圖像過於模糊，且所含資訊不足，無法與
    被告提出之休旅車照片比對，此有內政部警政署刑事警察局
    99年7 月22日刑鑑字第0990094789號函在院可佐（見本院卷
    第73頁）。是本案既無明確之積極證據足認被告所有車牌號
    碼4112-RH 自用小客貨車即係搭載竊車者到達現場之車輛，
    關於被告是否犯罪之證明尚未達於通常一般之人均不致有所
    懷疑，而得確信其為真實之程度，而有合理性懷疑之存在，
    上開監視器錄影光碟內容自無從使本院形成被告有罪之確信
    。
五、綜合上述，檢察官前揭所舉之證據，既均不足以證明被告有
    本件竊盜犯行，而有合理性懷疑之存在，此外復查無其他證
    據足認被告確有本件竊盜犯行。揆諸首揭說明，應認被告之
    犯罪不能證明，依法應為被告無罪之諭知。
據上論斷，應依刑事訴訟法第301 條第1 項前段，判決如主文。
本案經檢察官丙○○到庭執行職務。
中    華    民    國    99    年    10    月    21    日
                  刑事第六庭    法  官  黃佩韻
以上正本證明與原本無異。
如不服本判決應於收受判決後10日內向本院提出上訴書狀，並應
應敘述具體理由。其未敘述上訴理由者，應於上訴期間屆滿後20
日內向本院補提理由書（均須按他造當事人之人數附繕本）「切
勿逕送上級法院」。
告訴人或被害人如對本判決不服者，應具備理由請求檢察官上訴
，其上訴期間之計算係以檢察官收受判決正本之日期為準。
                                書記官  林柏名
中    華    民    國    99    年    10    月    21    日

司法院資訊處製作；財團法人民間司法改革基金會備份。
